【裁判字號】    90,上更(一),700
【裁判日期】    900829
【裁判案由】    毒品危害防制條例
【裁判全文】
臺灣高等法院刑事判決                  九十年度上更(一)字第七號
    上  訴  人  台灣士林地方法院檢察署檢察官
    被      告  乙○○
    指定辯護人  本院甲○辯護人
右上訴人因被告違反毒品危害防制條例案件，不服臺灣士林地方法院八十七年度訴字
第四五六號，中華民國八十七年十一月十七日第一審判決（起訴案號：台灣士林地方
法院檢察署八十七年度偵字第三０二三、四二八三、四三五八號）提起上訴，判決後
，經最高法院發回更審，本院判決如左：
    主      文
原判決關於乙○○被訴意圖販賣而非法持有安非他命無罪部分撤銷。
乙○○意圖販賣而非法持有化學合成麻醉藥品，累犯，處有期徒刑年貳月。扣案安
非他命肆包（鑑驗後總淨重二．三四公克）、安非他命壹包（鑑驗後淨重０．三八公
克）、分裝袋壹佰捌拾玖個、伍佰零伍個、分裝器壹支、電子秤壹個、大小分裝袋
拾陸個均沒收。
    事      實
乙○○曾因違反麻醉藥品管理條例罪，於民國八十五年間經本院判處有期徒刑十月確
定，並於八十六年三月一日縮刑期滿執行完畢，仍不知悔改，復明知安非他命業經政
府公告列入化學合成麻醉藥品類管理，不得非法販賣、持有、吸用，竟於八十七年二
月間購入安非他命供己吸食，嗣另行起意，意圖販賣而非法持有之，至同年三月二十
四日下午二時四十分許，在其台北市大同區○○○路二四五巷六弄五號住處為警查獲
屬其所有之安非他命四包（鑑驗後總淨重二．三四公克）、分裝袋一八九個、分裝器
一支、吸食器一個。其後又於同年五月四日下午九時四十五分號在劉銘傑（業經原審
判決公訴不受理在案）所騎機車前置物箱內查獲屬乙○○所有之分裝袋五０五個。復
於同日下午十時十五分許在乙○○前開住處查獲屬其所有之吸食器十個、吸管四支、
電子秤一個及大小分裝袋三十六個。案經台北市政府警察局士林分局移送台灣士林地
方法院檢察署檢察官偵查起訴。（乙○○非法吸用安非他命部分業經判決不受理確定
）。
    理      由
一、訊據被告乙○○坦承其於右揭時地為警查獲屬其所有之安非他命共五包（全部總
    淨重為二．七二公克）及分裝袋共七百三十個、分裝器一個、電子秤一個以及其
    吸食安非他命所用之吸食器十一個、吸管四支等情，並有該等查獲物品扣案為證
    。雖被告否認其係意圖販賣而非法持有安非他命，辯稱：查獲之安非他命係供自
    己施用，並無販賣之意圖，亦無販賣之對象云云，惟查被告於偵查中，經檢察官
    訊以：是否販賣？供稱：有此打算，但未賣等語（見八十七年度偵字第四二八三
    號卷第二十五頁正面筆錄），業已自白其係意圖販賣而非法持有安非他命之事實
    ，佐以被告為警查獲之物品中，除安非他命總淨重二．七二公克外，尚有分裝袋
    多達七百三十個及分裝器一支、電子秤一台等，供作販賣安非他命所用之物，則
    被告於偵查中之上開自白既核與事實相符，自得採為其犯罪之證據。查被告自警
    訊、偵查及法院審理中，均供稱其自八十七年二月間開始即連續多次施用安非他
    命等情，而其於八十七年三月二十四日、八十七年四月七日及八十七年五月四日
    先後三次為警查獲，經對其採尿送驗結果，均呈安非他命陽性反應，有台北市立
    療養院煙毒尿液檢驗報告書、憲兵司令部刑事支援中心鑑驗通知書及法務部調查
    局檢驗通知書在卷可稽（附於八十七年偵字第三０二三號卷第三一頁、原審卷第
    七八頁、八七頁、八八頁），則其所稱自八十七年二月間開始即連續施用安非他
    命云云，自屬真實。依據被告自八十七年二月間開始即有連續施用安非他命之事
    實，參酌被告於偵查中，經檢察官訊以是否販賣（按指安非他命）時，供稱「有
    此打算，但未賣」等語，堪認被告當初係為供自己施用而販入安非他命，嗣後始
    另行起意，意圖販賣而持有該安非他命，應無疑義。至被告是否業已找到販賣之
    對象，此與其意圖販賣而非法持有安非他命之犯罪，不生影響。被告所為其無販
    賣安非他命之意圖之辯解，殊不足採，其犯行堪以認定。
二、查安非他命經行政院衛生署於七十九年十月九日以衛署藥字第九０四一四二號公
    告列入麻醉藥品管理條例第二條第四款所定「化學合成麻醉藥品」管理，限供科
    學及醫藥上使用，不得非法販賣、持有、及吸用。被告於八十五年間曾因違反麻
    醉藥品管理條例之罪，經法院判處罪刑確定（見卷附本院被告全國前科紀錄表所
    載）則其對上情自無不知之理。核被告意圖販賣而非法持有安非他命之行為，係
    犯麻醉藥品管理條例第十三條之一第二項第二款之罪（法定刑為三年以上有期徒
    刑，得併科三萬元以下罰金），惟被告行為後，總統於八十七年五月二十日令公
    布，將原「肅清煙毒條例」名稱修正為「毒品危害防制條例」，並修正全文，依
    該「毒品危害防制條例」第二條第二款規定，將安非他命列為第二級毒品，意圖
    販賣而持有第二級毒品者，應依該條例第五條第二項規定處以五年以上有期徒刑
    ，得併科新台幣五百萬元以下罰金。經比較結果，以被告行為時之麻醉藥品管理
    條例第十三條之一第二項第二款規定，對被告較為有利，依刑法第二條第一項但
    書之規定，應適用較有利被告之行為時法即麻醉藥品管理條例第十三條之一第二
    項第二款處罰。又被告前於八十五年間因違反麻醉藥品管理條例之罪，經本院判
    處有期徒刑十月確定，並於八十六年三月一日縮短刑期期滿執行完畢，有本院被
    告全國前科紀錄表可稽，其受有期徒刑之執行完畢，五年內再犯有期徒刑以上之
    本罪，為累犯，應依刑法第四十七條規定加重其刑。原審未予詳研，遽為被告無
    罪之判決（被訴意圖販賣而持有安非他命部分），尚有未洽。檢察官上訴，指摘
    原審關於此部分之判決為不當，為有理由，自應由本院將原審此部分之判決撤銷
    改判。爰審酌被告犯罪之動機、目的、手段及其意圖販賣而持有之安非他命數量
    非鉅，以及其犯後態度等一切情狀，量處有期徒刑三年二月，以資懲儆。扣案之
    安非他命五包（驗收淨重共為二．七二公克）為違禁物應依刑法第三十八條第一
    項第一款規定沒收。分裝袋共七百三十個、分裝器一個、電子秤一個均為供被告
    犯罪所用之物，且屬被告所有，應依刑法第三十八條第一項第二款規定沒收。至
    另扣案之吸食器十一個及吸管四支，因非供被告犯本罪所用之物，故不予沒收，
    併此敘明。
據上論斷，應依刑事訴訟法第三百六十九條第一項前段、第三百六十四條、第二百九
十九條第一項前段，刑法第十一條前段、第二條第一項但書、第四十七條、第三十八
條第一項第一款、第二款、第二項、第三項，麻醉藥品管理條例第十三條之一第二項
第二款，判決如主文。
本案經檢察官覃正祥到庭執行職務。
中      華      民      國    九十      年      八      月     二十九   日
                              臺灣高等法院刑事第二庭
                                  審判長法  官    蔡  長  溪
                                        法  官    楊  貴  志
                                        法  官    林  俊  益
右正本證明與原本無異。
如不服本判決應於收受送達後十日內向本院提出上訴書狀，其未敘述上訴之理由者並
得於提起上訴後十日內向本院補提理由書（均須按他造當事人之人數附繕本）。
                                    書記官    李  明  昇
中      華      民      國    九十      年      八      月     三十     日


司法院資訊處製作；財團法人民間司法改革基金會備份。
